【裁判字號】    97,交聲,22
【裁判日期】    970423
【裁判案由】    聲明異議
【裁判全文】
臺灣屏東地方法院交通事件裁定          97年度交聲字第22號
原處分機關  交通部公路總局高雄區監理所屏東監理站
受處分人即
異  議  人  甲○○
上列受處分人因違反道路交通管理處罰條例案件，對於交通部公
路總局高雄區監理所屏東監理站民國97年1月8日之裁決（屏監
違字第裁82-VP0000000號）聲明異議，本院裁定如下：
    主  文
異議駁回。
    理  由
一、原處分意旨略以：異議人即受處分人甲○○於民國96年10月
    31日20時53分許，駕駛車牌號碼NF7-132 號重型機車，在屏
    東縣屏東市○○路段，因「機器腳踏車駕駛人未依規定戴安
    全帽」、「違反處罰條例之行為，拒絕停車接受稽查而逃逸
    」之違規，為屏東縣警察局交通警察隊依法製作屏警交字第
    VP0000000 號舉發違反道路交通管理事件通知單逕行舉發之
    ，並通知機車所有人，嗣因其認為受舉發之違規行為應歸責
    他人，依道路交通管理處罰條例第85條第1 項向處罰機關告
    知應歸責人，乃於97年1 月8 日依道路交通管理處罰條例第
    31條第6 項、第60條第1 項規定，以受處分人「機器腳踏車
    駕駛人未依規定戴安全帽」及「違反處罰條例之行為，拒絕
    停車接受稽查而逃逸」，分別裁處罰鍰新臺幣（下同）500
    元、3,000 元，並依同條例第63條第1 項記違規點數1 點（
    受處分人未依規定戴安全帽裁處500 元部分未據異議而確定
    ）。
二、異議意旨略以：異議人於96年10月31日騎乘上開機車行經屏
    東市○○路段固未依規定戴安全帽，惟民生路車流量大，警
    察在路旁未開啟警示燈、鳴警鈴或揮指揮棒，當時暗到根本
    不知旁有警察，異議人專心騎車直到被拍到後才知有警在側
    ，而1 名警察拿相機在側，另1 名則在開其他違規者之罰單
    ，皆無阻攔行為，既無攔阻行為何來逃逸可言，爰依法聲明
    異議等語。
三、按汽車駕駛人，駕駛汽車有違反本條例之行為，經交通勤務
    警察或依法令執行交通稽查任務人員制止時，不聽制止或拒
    絕停車接受稽查而逃逸者，除按各該條規定處罰外，處新臺
    幣3,000 元以上6,000 元以下罰鍰；且汽車駕駛人有第60條
    第1 項規定之情形者，除依原條款處罰鍰外，並予記違規點
    數1 點，道路交通管理處罰條例第60條第1 項、第63條第1
    項第1 款分別定有明文。次按汽車駕駛人之行為有不服指揮
    稽查而逃逸之情形，當場不能或不宜攔截製單舉發者，得逕
    行舉發；且應記明車輛牌照號碼、車型等可資辨明之資料，
    以汽車所有人為被通知人製單舉發；又本條例之處罰，受舉
    發違反道路交通管理事件之受處罰人，認為受舉發之違規行
    為應歸責他人者，應於舉發違反道路交通管理事件通知單應
    到案日期前，檢附相關證據及應歸責人相關證明文件，向處
    罰機關告知應歸責人，處罰機關應即另行通知應歸責人到案
    依法處理，同條例第7 條之2 第1 項第4 款、第4 項、第85
    條第1 項前段亦有明文。
四、經查：異議人甲○○於96年10月31日20時53分許，駕駛車號
    NF7-132 號重型機車，行經屏東市○○路與復興路交岔路口
    附近之民生路段，因未依規定戴安全帽，經警持指揮棒攔查
    ，並鳴笛指示其接受稽查，拒絕停車接受稽查而逃逸之違規
    事實，而經屏東縣警察局交通警察隊警員劉俊龍依法逕行舉
    發等情，業據證人劉俊龍於本院結證明確，並有屏東縣警察
    局第VP0000000 號舉發違反道路交通管理事件通知單、屏東
    縣警察局96年12月20日屏警交字第0960058190號函各1 紙及
    採證照片1 幀在卷可稽。異議人固坦承於前揭時、地有騎乘
    機車未依規定戴安全帽之事實，惟否認有何拒絕停車接受稽
    查而逃逸之情，辯稱：因天色昏暗且警察未開啟警示燈、鳴
    警鈴或揮指揮棒，無任何攔阻行為，何來逃逸可言云云，然
    證人即舉發本件違規之警員劉俊龍於本院調查時具結證稱：
    96年10月31日晚上我在屏東市○○路及民生路口、中華電信
    前面執勤，是在民生路上，2 人1 組執勤，警車停在停車格
    裡，當時中華電信前有路燈，光線明亮，異議人由西向東往
    麟洛方向直行民生路，我在距離異議人約2 、3 公尺時，用
    指揮棒攔停並鳴笛攔阻異議人，但異議人沒有停車並加速逃
    逸，攔停時我已手拿照相機，攔停時他不停，我就使用照相
    機拍照等語甚詳（見本院卷第14至15頁），衡情證人劉俊龍
    雖為本件舉發警員，惟其到庭所陳述之上開舉發經過，經查
    尚無違反經驗或論理法則之處，且遍查本件卷存證據資料，
    亦無任何積極證據足以證明證人所述虛偽，亦無可認證人陳
    述不可採之品性證據或前科證據存在，自不得僅因證人為本
    件開單舉發異議人之警員，即遽予否認其上開證述之可信性
    ，況且證人與異議人間素昧平生，並無仇隙，而警員執行公
    務時，本身即受有行政懲處責任之監督，且其到庭具結作證
    ，更係以刑事責任擔保其證言之真實性，從而，異議人既未
    就執勤警員之舉發有誤提出相關證據以供調查，本院亦查無
    證據足資證明其有捏造事實違法取締之情事，則執勤警員本
    其維護交通秩序、安全職責所為之舉發，自應受到合法、正
    確之推定，其證詞應堪採信。再者，依卷附異議人於前開時
    、地違規之照片所示，當時異議人左右未有其他車輛，顯無
    交通安全上之考量，足見警員劉俊龍應無不當場將異議人攔
    停開單舉發之理，此益徵證人劉俊龍所證其當時有鳴笛並揮
    指揮棒示意異議人停車乙節應非虛妄。且本件舉發地點光線
    明亮，異議人亦自承當時1 名警員拿相機在側、另1 名則在
    開立其他違規者之罰單等語，足見異議人當時應已看見警員
    在場值勤，並無不能看見值勤警員立於路旁指揮攔停之情。
    是以，異議人上開抗辯，顯屬卸責之詞，尚無足採。
五、綜上所述，異議人於前揭時、地，騎乘上開機車未戴安全帽
    ，為執勤警員當場依法攔停，指示接受稽查，異議人拒絕接
    受稽查而騎乘機車逃逸之違規事實，應可認定。從而，原處
    分機關據此援引上開道路交通管理處罰條例第60條第1 項規
    定，裁處罰鍰3,000 元，並依同條例第63條第1 項記違規點
    數1 點，於法即無不合，本件異議為無理由，應予駁回。
據上論斷，應依道路交通案件處理辦法第19條，裁定如主文。
中    華    民    國    97    年    4     月    23    日
                       交通法庭  法  官  李宜娟
以上正本證明與原本無異。
如不服本裁定應於收受送達後5 日內向本院提出抗告書狀敘述抗
告之理由抗告於台灣高等法院高雄分院。
中    華    民    國    97    年    4     月    24    日
                                 書記官  孫秀桃


司法院資訊處製作；財團法人民間司法改革基金會備份。
